【裁判字號】    97,破抗,8
【裁判日期】    970213
【裁判案由】    宣告破產
【裁判全文】
臺灣高等法院臺中分院民事裁定  97年度破抗字第8號
抗  告  人  甲○○
上列抗告人宣告破產事件，對於台灣台中地方法院民國96年12月
31日所為96年度破字第140號裁定提起抗告，本院裁定如下：
    主  文
原裁定廢棄，發回台灣台中地方法院。
    理  由
一、本件抗告人聲請及抗告意旨略以：抗告人因不善理財，加以
    銀行鼓勵消費，以各種方式利誘辦卡借錢，致抗告人身陷財
    務困境。又銀行要求之年息將近 20%，在高額利息循環下，
    抗告人債務累積迅速，每月要繳之利息就要新台幣（下同）
    4 萬元，迄今分別積欠聯邦商業銀行股份有限公司、中國信
    託商業銀行股份有限公司、台新國際商業銀行股份有限公司
    、國泰世華商業銀行股份有限公司、台中商業銀行股份有限
    公司、中華商業銀行股份有限公司、台北富邦商業銀行股份
    有限公司、荷商荷蘭銀行股份有限公司、英商渣打銀行股份
    有限公司、遠東國際商業銀行股份有限公司、玉山商業銀行
    股份有限公司、萬泰商業銀行股份有限公司及美商花旗銀行
    股份有限公司等信用卡款總計 244萬9972元。抗告人現有財
    產僅餘20萬3000元，債務遠超過資產，已無力清償債務，爰
    依法聲請宣告破產等語。
二、按破產，對債務人不能清償債務者，宣告之；法院對於破產
    之聲請，於裁定前得依職權為必要之調查，並傳訊債務人、
    債權人及其他關係人，破產法第 57條、第63條第2項分別定
    有明文；又依同法第 148條規定之旨趣，除債務人之財產不
    敷清償破產財團費用及財團債務外，尚難認無宣告破產之實
    益。是以法院就破產之聲請，即應依職權為必要之調查，倘
    債務人確係毫無財產可構成破產財團，或債務人之財產不敷
    清償破產財團費用及財團債務，無從依破產程序清理其債務
    時，始得以無宣告破產之實益，而裁定駁回破產之聲請，此
    觀司法院25年院字第1505號解釋自明。原法院以抗告人雖主
    張有現金資產20萬3000元，惟未提出現金證明，經命抗告人
    限期補正而未補正，致使原裁定無從認定抗告人確有上開現
    金資產。然經抗告人抗告後於本院提出第一銀行東勢分行，
    支票號碼 EH0000000之支票影本為證，是應足堪認定抗告人
    並非毫無此項財產。原法院遽認定抗告人無財產，破產財團
    不能構成，尚有未洽。兼以抗告人之債權人均為銀行，複雜
    性不大，所需財團費用及財團債務衡情非多，則抗告人所稱
    其擁有現金20萬3000元部分若係屬實，則抗告人之財產，是
    否確不足以清償財團費用及財團債務，而無宣告破產之實益
    ，亦有再予調查之必要。是抗告意旨執此指摘原裁定不當，
    聲明廢棄，即為有理由。又本件如宣告破產，破產程序由原
    審法院為之，方能維持審級利益，且抗告人是否尚有其他收
    入亦宜由原審法院就近調查，故由本院將原裁定廢棄，發回
    原法院，更為適法之裁定。
三、據上論結，本件抗告為有理由，依破產法第 5條、民事訴訟
    法第492條，裁定如主文。
中    華    民    國    97    年    2     月    13    日
                  民事第三庭    審判長法  官  陳照德
                                      法  官  朱  樑
                                      法  官  曾謀貴
以上正本係照原本作成。
不得再抗告。
                                      書記官  王麗珍
中    華    民    國    97    年    2     月    13    日
                                                      Ａ


司法院資訊處製作；財團法人民間司法改革基金會備份。
